臺灣高等法院臺南分院刑事判決　　　　95年度上訴字第1004號
上　訴　人
即　被　告　甲○○
　　　　　　　　　　現於台灣台南監獄台南分監
選任辯護人　洪梅芬　律 師
　　　　　　李季錦　律 師
　　　　　　涂欣成　律 師
上列上訴人因違反毒品危害防制條例案件，不服臺灣台南地方法
院94年度訴字第1617號中華民國95年8月9日第一審判決（起訴案
號：臺灣台南地方法院檢察署94年度偵字第10533號），提起上
訴，本院判決如下：
    主  文
原判決關於販賣第一、二級毒品及定應執行刑部分撤銷。
甲○○販賣第一級毒品，累犯，處有期徒刑柒年貳月。扣案如附
表編號六、十二、十三、十四所示物品均沒收。販賣第一級毒品
所得新臺幣壹仟元沒收之，如全部或一部不能沒收時，以其財產
抵償之；又連續販賣第二級毒品，累犯，處有期徒刑參年拾月。
扣案如附表編號六、十二、十三、十四所示物品均沒收。販賣第
二級毒品所得新臺幣肆仟伍佰元沒收之，如全部或一部不能沒收
時，以其財產抵償之。
其他上訴駁回。
本判決撤銷改判部分所處有期徒刑柒年貳月及有期徒刑參年拾月
，與上訴駁回部分所處之刑（有期徒刑壹年陸月）應執行有期徒
刑拾壹年陸月；扣案如附表編號六、十二、十三、十四所示物品
均沒收；販賣第一級、第二級毒品所得新臺幣伍千伍百元沒收之
，如全部或一部不能沒收時，以其財產抵償之。
    事  實
一、甲○○前於民國（下同）九十年間因違反毒品危害防制條例
    案件，經臺灣臺南地方法院以九十年度易字第二二五九號判
    處有期徒刑六月確定，於九十二年十月七日易科罰金執行完
    畢，猶不知悔改。
二、其明知海洛因係毒品危害防制條例第二條第二項第一款所明
    定之第一級毒品，不得持有及販賣，竟基於意圖營利之犯意
    ，以0000000000號行動電話為聯絡工具，於九十
    四年八月十五日下午某時，在臺南縣東山鄉東山橋下某「菜
    堂」處，販賣新臺幣（下同）一千元之第一級毒品海洛因予
    詹麗文乙次。
三、又明知安非他命係毒品危害防制條例第二條第二項第二款所
    明定之第二級毒品，不得持有及販賣，竟基於意圖營利之概
    括犯意，以0000000000號、000000000
    0號行動電話為聯絡工具，連續於下列時、地販賣第二級毒
    品安非他命：
  (一)九十四年七月初某日晚間九時許，在臺南縣新營市○○○街
    二二巷四二號六樓之十其女友莊素娥租屋處，販賣五百元約
    可供一次施用量之第二級毒品安非他命予莊慕華。
  (二)同年八月二十四日下午五時三十分許，在臺南縣新營市○○
    路，販賣五百元約可供一次施用量之第二級毒品安非他命予
    莊慕華。
  (三)同年八月二十六日晚間十時許，在上開莊素娥租屋處樓下，
    販賣一千元（起訴書誤載為三千元）之第二級毒品安非他命
    一包予莊慕華。
  (四)同年八月二十七日上午九時至十時間，在臺南縣新營市○○
    路五五號「添福旅社」外路旁，販賣二千五百元之第二級毒
    品安非他命一包予乙○○。乙○○取得後，旋在該旅社三一
    六號房內將部分安非他命無償轉讓予其友人李文祥（乙○○
    轉讓予李文祥部分由檢察官另行偵辦）。
四、復明知安非他命係毒品危害防制條例第二條第二項第二款所
    明定之第二級毒品，不得持有、轉讓，竟基於概括犯意，於
    九十四年七月初某日起至同年八月二十六日止，在臺南縣新
    營市歐堡汽車賓館、前開莊素娥租屋處等地，連續無償轉讓
    第二級毒品安非他命予莊素娥施用五次。
五、嗣經臺南縣警察局麻豆分局員警於對甲○○持用之0000
    000000號、0000000000號行動電話實施通
    訊監察中發現詹麗文、乙○○、莊慕華與其聯繫毒品交易事
    宜，而於九十四年八月二十七日上午十時四十分，持臺灣臺
    南地方法院核發之搜索票，在前開莊素娥租屋處查獲甲○○
    ，並扣得其所有如附表所示之物品。另於同日十一時許，在
    臺南縣新營市○○路五五號添福旅社三一六號房內查獲乙○
    ○、李文祥，並扣得乙○○於同日向甲○○購得後分裝供自
    己持有之安非他命一包（毛重零點八公克）及轉讓予李文祥
    之安非他命一包（毛重零點五公克）。再於同日下午四時三
    十分許，在臺南縣後壁鄉烏樹村一一○號莊慕華住處搜索，
    亦查獲莊慕華於前一日向甲○○購得之安非他命一包（重二
    點三公克）等物，循線查悉上情。
六、案經臺南縣警察局麻豆分局報告臺灣臺南地方法院檢察署檢
    察官偵查起訴。
    理  由
壹、程序方面
一、按被告以外之人於偵查中向檢察官所為之陳述，除顯有不可
    信之情況者外，得為證據，刑事訴訟法第一百五十九條之一
    定有明文。又按檢察官職司追訴犯罪，就審判程序之訴訟構
    造言，檢察官係屬與被告相對立之當事人一方，偵查中對被
    告以外之人所為之偵查筆錄，或被告以外之人向檢察官所提
    之書面陳述，性質上均屬傳聞證據。自理論上言，如未予被
    告反對詰問、適當辯解之機會，一律准其為證據，似有違當
    事人進行主義之精神，對被告之防禦權亦有所妨礙；然而現
    階段刑事訴訟法規定檢察官代表國家偵查犯罪、實施公訴，
    必須對於被告之犯罪事實負舉證之責，依法其有訊問被告、
    證人及鑑定人之權，證人、鑑定人且須具結，而實務運作時
    ，偵查中檢察官向被告以外之人所取得之陳述，原則上均能
    遵守法律規定，不致違法取供，其可信性極高，為兼顧理論
    與實務，乃於修正刑事訴訟法時，增列第一百五十九條之一
    第二項，明定被告以外之人（含被害人、證人等）於偵查中
    向檢察官所為陳述，除顯有不可信之情況者外，得為證據。
    而所謂「顯有不可信性」、「相對特別可信性」與「絕對特
    別可信性」，係指陳述是否出於供述者之真意、有無違法取
    供情事之信用性而言，故應就偵查或調查筆錄製作之原因、
    過程及其功能等加以觀察其信用性，據以判斷該傳聞證據是
    否有顯不可信或有特別可信之情況而例外具有證據能力，並
    非對其陳述內容之證明力如何加以論斷，二者之層次有別，
    不容混淆（最高法院九十三年度臺上字第二三九七號、九十
    四年度臺上字第六二九號判決要旨參照）。
二、查證人乙○○、莊慕華於偵查中均供前具結後始為證述，證
    述內容與警詢所為之供述亦屬相同，其等均有施用第二級毒
    品之前科，此有臺灣高等法院被告全國前案紀錄表二件在卷
    可按，則其等證述關於施用毒品所需之毒品來源，應屬其生
    活經驗所存在之事實，而非憑空杜撰，再輔以其等與被告間
    之通聯譯文內容，亦有提及毒品交易之術語，況證人莊慕華
    於原審審理時到庭證述：其於警詢、偵查中均未受到強暴脅
    迫等不正當方法要求作不實之供述等情（見原審卷第二八四
    頁），足徵檢察官於偵查中訊問證人乙○○、莊慕華之程序
    ，均合乎法律規定，訊問過程亦未使用不正當方法而有違反
    證人自由意志之情事。再者，原審確有依被告之聲請，先後
    於九十五年五月三日、六月十四日傳訊證人乙○○到庭，惟
    證人乙○○於九十五年三月二十一日、五月十日收受送達後
    ，卻無正當理由不到庭，再囑警拘提亦未獲等情，有原審送
    達證書、拘票及司法警察職務報告書各一份在卷可資為憑，
    益徵原審已賦予被告詰問證人乙○○之機會，但因證人未到
    庭以致無法行使詰問權，則依前開說明，因無證據證明檢察
    官於偵查中有何違法取供情事，而無證人證述顯不可信之情
    況，因此，依前開說明，其等於偵查中所為之證述，不因被
    告未於偵查中詰問證人而影響其證據能力，本院自得採用。
貳、實體方面：
一、販賣第一級毒品部分：業據被告於本院審理中自白有以00
    00000000號行動電話為聯絡工具，於九十四年八月
    十五日下午某時，在臺南縣東山鄉東山橋下某「菜堂」處，
    販賣一千元之第一級毒品海洛因予詹麗文乙次之事實（見本
    院卷第一五二、一五八頁）。且查：
（一）據證人詹麗文於九十四年八月二十八日偵查中結證證稱：
      「（你有無施用過毒品）有，海洛因，自九十四年二月起
      」、「（毒品是向何人買的）是甲○○，一包一支煙一千
      元」、「（你向他買毒品有以電話聯絡他）我打公用電話
      給他的0000000000號手機與他聯絡買毒品一千
      元」等語（見偵卷第十二、十三頁）。
（二）再佐以員警持臺灣臺南地方法院檢察署核發之通訊監察書
      ，對被告所持有之0000000000號行動電話進行
      通訊監察時，發現於九十四年八月十五日十五時十二分被
      告確與00000000號公共電話間通聯時提及【「男
      ：找小邱，我麗文」、「邱：怎樣？」、「男：我在菜堂
      ，買一千塊」、「邱：好」」】等語，此觀之通訊譯文一
      份可明（見原審卷第一一五至一一八頁、偵卷第二八頁）
      ，亦與證人詹麗文前開證述之交易細節相符，因此，證人
      詹麗文於偵查中之證述應堪採信。並有臺灣臺南地方法院
      檢察署通訊監察書及附表各二紙在卷可稽（見本院卷第六
      十六至六十九頁）。
（三）由上開證人詹麗文之證述及通聯所示，被告確有販賣第一
      級毒品海洛因乙次予詹麗文，是被告之自白與事證相符，
      可以採信，其販賣第一級毒品犯行，應堪認定。
二、販賣第二級毒品部分：業據被告於本院審理中自白有以00
    00000000、0000000000號行動電話為聯
    絡工具，於九十四年七月初至同年八月二十七日，在臺南縣
    新營市○○○街二十二巷四十二號六樓之十其女友莊素娥租
    屋處、新營市○○路或中山路添福旅社等處連續販賣第二級
    毒品安非他命與莊慕華、乙○○二人（見本院卷第一五二、
    一五八頁）。且查：
（一）據證人莊慕華於偵查中證述：「（警察在你家中查獲毒品
      、吸食器）是，都是我的」、「（安非他命你向何人買的
      ）我向甲○○買的，第一次賣給我是在今年七月初，最後
      一次是今年八月二十三或二十四日，向他買二次五百元，
      最後一次是三千元，重量不知道」、「（你有無以電話與
      甲○○談買毒品之事）有，曾以我的手機0000000
      000號與他的0000000000號聯絡」等語明確
      （見偵卷第十九至二十頁）。
（二）再輔以證人莊慕華於九十四年八月二十六日晚間十時四十
      九分撥打被告持用之0000000000號行動電話先
      聯絡【「華：小邱你最近有什麼代誌，一部ＣＥＦＩＲＯ
      三千在跟你們的，他停在停車場的出口」、「邱：沒有關
      係你上來」、「華：我繞道另一邊過去」】，又於同時五
      十三分【「華：我要走過去了」、「邱：等一下你先開過
      去看那部車牌幾號，抄回來乎我」、「華：好」】；復於
      同時五十六分【「華：你先拿筆把車牌抄起來Ｓ四—三八
      四九」、「邱：那天就是這部把我爸爸那部照相的」、「
      華：這部百分之一千針對你的」、「華：你換衫戴帽子下
      來，拿一千的東西乎我，我車駛到位錢拿乎你」、「邱：
      起來阿！我講給你聽，那沒關係」、「華：我是怕賊頭（
      即警察）而已」】等語，嗣於同日晚間十一日三十九分許
      再度撥打被告前開電話聯絡【「華：你的一千的東西到底
      是怎樣？」、「邱：沒怎樣阿，全部攏給你了」、「華：
      這電火照下去看得出來，你知影無？」、「邱：我知影，
      人家拿乎我的東西就是這樣」】等語，觀之前開通訊譯文
      之記載即知，以上談話內容均係證人莊慕華向被告購買一
      千元毒品之談話，要求被告下樓交貨之情形。是前揭證人
      莊慕華稱最後一次向被告購買三千元安非他命云云，顯係
      記憶有誤，應為一千元。並有臺灣臺南地方法院檢察署通
      訊監察書及附表各二紙在卷可按（見本院卷第六十六至六
      十九頁）。
（三）另證人乙○○於九十四年八月二十八日、九月二十七日於
      偵查中均具結證述：九十四年八月二十七日，在臺南縣新
      營市其所承租之添福旅社三一六號房，為警查獲二包安非
      他命中，較重的一包係於當日上午撥打被告持用之000
      0000000號行動電話，向其訂購一包二千五百元之
      第二級毒品安非他命，約半個小時後，被告即親自持往其
      所承租之旅社樓下交貨及收受價金，嗣因李文祥至前開旅
      社拜訪，提及開計程車沒睡覺，想要施用安非他命，遂由
      向被告購買之安非他命中轉讓部分予李文祥施用等語明確
      （見偵卷第一六至一七、六三至六四頁），再佐以被告持
      有0000000000號行動電話於九十四年八月二十
      七日上午八時五十九分確有乙○○通聯紀錄，並提及【「
      邱：你不出來嗎？」、「元：你是來啦！」、「邱：我那
      知影你在哪？」、「元：添福三一六」、「邱：你下來就
      好」】等語，觀之前開通訊譯文即明，益徵證人乙○○前
      開證述之交易時間、地點非虛。並有臺灣臺南地方法院檢
      察署通訊監察書及附表各二紙在卷可稽（見本院卷第六十
      六至六十九頁）。
（四）再查，證人乙○○亦於九十四年八月二十八日經其同意採
      集尿液送驗結果呈嗎啡陽性反應，於當日經臺灣臺南地方
      法院以九十四年度毒聲字第七二一號裁定令入勒戒處所執
      行觀察勒戒，嗣因無繼續施用傾向出所後，經臺灣臺南地
      方法院檢察署檢察官以九十四年度毒偵字第二二一八號不
      起訴處分確定，此有前開裁定、臺灣高等法院被告全國前
      案紀錄表各一份在卷可憑，而乙○○被查獲當日扣案之毒
      品二包（分別重零點零點八公克、零點五公克）經鑑定確
      實含有安非他命成分，此有臺灣臺南地方法院檢察署九十
      四年度保安字第四九六號第四七一號扣案物品清單以及行
      政院管制藥品管理局九十四年十一月十六日、十一月二十
      三日以管檢字第○九四○○一一一四五○號函、第○九四
      ○一一一四五一號函所附檢驗成績書可稽，是以，證人乙
      ○○確有施用或持有毒品，故其證述關於購買毒品來源乙
      節，乃其親自經歷之事，應可採信。
（五）由上開證人莊慕華、乙○○之證述及通聯所示，被告確有
      販賣第二級毒品安非他命予莊慕華三次、乙○○一次，是
      被告之自白與事證相符，足可採信，其販賣第二級毒品犯
      行，堪以認定。
三、轉讓第二級毒品部分：此部分犯罪事實迭據被告於警、偵訊
    、原審及本院審理中均坦承不諱，核與證人莊素娥於警詢之
    供述以及偵查中之證述內容相符（見警卷第十至十四頁、偵
    卷第一○一至一○二頁、本院卷第一五二、一五九頁），且
    為警持臺灣臺南地方法院搜索票至莊素娥承租處進行搜索扣
    得如附表所示之物品可資佐證，而其中編號一、二部分之毒
    品業經鑑定結果確係分別含有第一級第六項毒品海洛因成分
    、第二級第八十九項甲基安非他命成分，此有法務部調查局
    九十四年十二月十五日、十六日調科壹字第二○○○○五八
    八○號、第00000000000號檢驗通知書在卷可按
    （見原審卷第一一二至一一四頁），事證明確，被告之自白
    與前揭證人莊素娥證述及所扣證物相符，足為可採，其犯行
    亦洵堪認定。
四、新舊法適用說明：
（一）按行為後法律有變更者，適用行為時之法律。但行為後之
      法律有利於行為人者，適用最有利於行為人之法律。修正
      後刑法第二條第一項定有明文。查本件被告行為後，刑法
      總則編於九十四年二月二日大幅修正公布後，於九十五年
      七月一日正式施行，而修正後刑法第二條第一項之規定乃
      為與刑法第一條罪刑法定主義相互契合，而貫徹法律禁止
      溯及既往原則，係規範行為後法律變更所生新舊法律比較
      適用之準據法，是以刑法第二條第一項雖經修正，但因屬
      適用法律之準據法，本身尚無比較新舊法之問題，應一律
      適用裁判時之修正施行後刑法第二條之規定以決定適用之
      刑罰法律，先予辨明。又參以本次刑法總則編修正之比較
      新舊法，應就罪刑有關之連續犯、累犯加重、沒收等一切
      情形，綜其罪刑之結果而為比較（最高法院九十五年五月
      二十三日刑事庭第八次會議決議可資參照），首先敘明。
（二）刑法第三十三條第五款：
　　  被告行為後，刑法關於罰金刑之規定業經修正布，舊法第
      三十三條第五款「罰金：一元以上」之規定，修正公布為
      新法第三十三條第五款「罰金：新臺幣一千元以上，以百
      元計算之」，新法施行後，應依新法第二條第一項之規定
      ，適用最有利於行為人之法律（最高法院九十五年第八次
      刑事庭會議決議參照）。比較新舊法結果，刑法法定本刑
      中列有罰金刑者，舊法顯然較有利於行為人，被告本件犯
      罪關於法定刑罰金部分，以行為時之舊法第三十三條第五
      款定其罰金部分之法定刑，對被告較為有利（臺灣高等法
      院暨所屬法院九十五年法律座談會第一、二號提案決議採
      此見解）。
（三）刑法第四十七條：
      被告受有期徒刑之執行完畢，五年內「故意」再犯本件有
      期徒刑以上之罪，則依九十五年七月一日修正施行前後刑
      法第四十七條新舊法規定，均符合累犯之要件，刑罰權規
      範狀態並無利或不利之變更，不生新舊法比較問題，自應
      適用現行刑法第四十七條第一項規定，論以累犯，並加重
      其刑。
（四）刑法第五十一條第五款：
      刑法第五十一條第五款原規定多數有期徒刑合併應執行之
      刑不得逾二十年，刑法九十五年七月一日修正施行後，提
      高合併應執行之最高度刑期為三十年，又定執行刑為科刑
      事項，影響及行為人刑罰法律效果，自有就新舊法比較必
      要（最高法院九十五年第八次刑事庭會議決議參照），比
      較結果，以被告行為時之舊法有利，應依新法第二條第一
      項前段規定，適用最有利於行為人之法律，即行為時之舊
      法。
（五）刑法第五十六條：
　　  按行為後法律修正，致行為時與裁判時之法律規定不同，
      而有刑法第二條第一項行為後法律變更之情形者，應比較
      新舊法，依「從舊從輕」之法則，適用最有利於行為人之
      法律，又所稱「法律變更」應係指刑罰法律變更，即犯罪
      構成要件或處罰之內容變更，或「罪」「刑」雖未變更，
      但因法條修正結果，使刑罰之實質內容發生變動而輕重之
      別者而言。被告行為後，於九十四年一月七日修正，同年
      二月二日公布，九十五年七月一日施行之新刑法，已刪除
      第五十六條連續犯之規定，原屬連續犯之數個犯罪行為，
      依新法應論以數罪，併合處罰之，而依修正前之刑法第五
      十六條規定，則論以裁判上一罪，顯然罪刑之處罰內容發
      生變動，此部份之修正，自屬法律變更，應有新舊法之比
      較適用，經比較新舊法結果，以舊法較有利於行為人，依
      刑法第二條第一項前段規定，應依修正前刑法第五十六條
      連續犯規定，論以一罪，併加重其刑（最高法院九十五年
      五月二十三日第八次刑事庭會議決議參照）。
（六）刑法第五十九條：
      又修正前刑法第五十九條原規定「犯罪之情狀可憫恕，得
      酌量減輕其刑」，修正後刑法第五十九條則規定「犯罪之
      情狀顯可憫恕，認科以最低度刑仍嫌過重者，得酌量減輕
      其刑」，僅係將實務見解及適用條件明文化，非屬法律之
      變更，尚無比較新舊法之問題（最高法院九十五年五月二
      十三日第八次刑事庭會議決議六（一）參照），應逕依修
      正後刑法第五十九條規定酌予減輕其刑。
（七）刑法第六十四條第二項及六十五條第二項：
      修正前刑法第六十四條第二項規定「死刑減輕者，為無期
      徒刑，或十五年以下十二年以上有期徒刑」，第六十五條
      第二項規定「無期徒刑減輕者，為七年以上有期徒刑」，
      修正後刑法第六十四條第二項規定「死刑減輕者，為無期
      徒刑」，第六十五條第二項規定「無期徒刑減輕者，為二
      十年以下十五年以上有期徒刑」，經比較新舊法結果，以
      舊法較有利被告，依刑法第二條第一項前段之規定，自應
      適用較有利於被告之行為時法律，即修正前刑法第六十四
      條第二項、第六十五條第二項規定減輕之（最高法院九十
      五年五月二十三日第八次刑事庭會議決議六 (五)參照）
      。
五、按毒品買賣，係屬嚴重違法行為，非可公然為之，故其交易
    價格每因買賣雙方關係之深淺、買賣之數量、貨源是否充裕
    、查緝是否嚴緊及其取得成本之高低等因素而有不同，非可
    一概而論。惟販賣第一，二級毒品犯行之法定刑度甚重，係
    眾所週知之事實，依一般經驗法則，販賣者鋌而走險，若非
    有利可圖，應無甘冒被供出來源或被檢警查緝法辦而受重刑
    處罰之危險，本件被告販賣第一、二級毒品，其有營利之意
    圖，至為明顯。
六、按海洛因、安非他命屬毒品危害防制條例第二條第二項第一
    款、第二款所列之第一級、第二級毒品，禁止販賣、轉讓及
    持有。是核被告所為，係犯毒品危害防制條例第四條第一項
    、第二項之販賣第一級毒品罪、第二級毒品罪以及第八條第
    二項之轉讓第二級毒品罪。被告於販賣及轉讓前後持有海洛
    因、安非他命之低度行為，分別為其販賣或轉讓之高度行為
    所吸收，不另論罪。而被告先後多次販賣第二級毒品、轉讓
    第二級毒品之犯行，時間緊接，犯罪構成要件相同，顯係基
    於概括之犯意反覆為之，均為連續犯，應依修正施行前刑法
    第五十六條之規定，以一罪論，並依法加重其刑。惟因販賣
    第一級毒品罪之法定刑為死刑、無期徒刑；販賣第二級毒品
    之法定最高刑為無期徒刑，依刑法第六十四條第一項、第六
    十五條第一項之規定，均不得加重，僅得就有期徒刑及罰金
    刑部分加重其刑。又被告所犯上開三罪犯意各別，行為互殊
    ，應分論併罰。
七、復查，被告有犯罪事實欄所載之前科，此有臺灣高等法院被
    告全國前案紀錄表及臺灣臺南地方法院檢察署刑案資料查註
    紀錄表各一件在卷可稽，其受有期徒刑執行完畢後五年內再
    犯本件有期徒刑以上之罪，為累犯，均依法應加重其刑，併
    依刑法第七十條之規定，遞加重其刑。惟因販賣第一級毒品
    罪之法定刑為死刑、無期徒刑；販賣第二級毒品之法定最高
    刑為無期徒刑，依刑法第六十四條第一項、第六十五條第一
    項之規定，均不得加重，僅得就有期徒刑及罰金刑部分遞加
    重其刑。
八、第按刑法第五十九條規定，犯罪之情狀可憫恕者，得酌量減
    輕其刑，同法第五十七條規定，科刑時應審酌一切情狀，尤
    應注意所列十款事項，作為科刑重輕之標準，兩條適用上固
    有區別，惟所謂「犯罪之情狀」與「一切情形」云云，並非
    有截然不同之領域，於裁判上酌減其刑時，應就犯罪一切情
    狀（包括第五十七條所列舉之十款事項），予以全盤考量，
    審酌其犯罪有無可憫恕之事由（即判例所稱有特殊之原因與
    環境等等，在客觀上足以引起一般同情，以及宣告法定低度
    刑，是否猶嫌過重），以為判斷。故適用第五十九條酌量減
    輕其刑時，並不排除第五十七條所列舉十款事由之審酌，惟
    其程度應達於確可憫恕，始可予以酌減（最高法院七十年度
    第六次刑事庭會議決議參照）。查被告僅販賣第一級毒品海
    落因一次，所得金額一千元；又其販賣第二級毒品對象只二
    人，次數僅四次，所得金額四千五百元。足見其販賣第一、
    二級毒品之次數及所得金額甚微，所生損害非鉅，情輕而法
    重，依其犯罪之情狀與次數顯可憫恕，客觀上足以引起一般
    人同情，縱量處法定本刑最低刑度（第一級：無期徒刑；第
    二級：七年以上）仍嫌過重，而有情輕法重之虞，爰依前開
    說明適用修正施行後刑法第五十九條之規定酌減其刑，有期
    徒刑及罰金部分並先遞加後減。
九、至被告固供出毒品來源之上手「貓仔焜即丙○○」乙情，但
    迄今並未因此破獲任何毒品交易案件，此有台南縣警察局麻
    豆分局九十五年二月十八日南縣麻警偵字第○九五○○○二
    ○七二號函在卷可按（見原審卷第一三八頁），且經本院函
    詢結果，丙○○被起訴部分僅其施用第一、二級毒品嫌疑，
    有臺灣臺南地方法院檢察署九十五年度營毒偵字第一三六號
    起訴書在卷可查（見本院卷第一四○頁）。因此，核與毒品
    危害防制條例第十七條之減刑要件未合，應無減刑之適用。
十、原審以被告所犯連續轉讓第二級毒品罪罪證明確，予以論罪
    科刑，其認事用法洵無違誤，量刑亦適當，被告就此部分上
    訴為無理由，應予駁回。至原判決關於販賣第一、二級毒品
    部分，固非無見。惟按：（一）原判決於事實欄有載明被告
    基於「意圖營利」之犯意，惟其於理由卻未論述其依據，尚
    有缺漏。（二）販賣第二級毒品法定刑之最高度為無期徒刑
    ，不得加重；至有期徒刑及罰金部分，得予加重，惟原判決
    未予論及。（三）本件被告受有期徒刑之執行完畢，五年內
    「故意」再犯本件有期徒刑以上之罪，則依修正施行前後刑
    法第四十七條新舊法規定，均符合累犯之要件，刑罰權規範
    狀態並無利或不利之變更，不生新舊法比較問題，自應適用
    現行刑法第四十七條第一項規定，論以累犯。原判決認應適
    用修正前刑法第四十七條論處，尚有未妥。（四）按其犯罪
    所用之物，沒收之，係指直接供犯罪所用者始克相當。「塑
    膠袋」，雖可供包裝毒品之用，但倘尚未使用，則充其量應
    衹係供犯罪預備之物，只能依刑法第三十八條第一項第二款
    規定宣告沒收（最高法院八十五年臺覆字第一八三號判決酌
    參）。本件扣案如附表編號六所示之夾鍊袋（即空塑膠袋）
    四十六個，已據被告供稱係供準備包裝第一、二級毒品出售
    所預備之物，自應依刑法第三十八條第一項第二款諭知沒收
    ，原判決未予沒收，亦有未洽。被告上訴先則否認犯罪，嗣
    於審理中坦承認罪，其上訴尚非有理由，惟原判決既有上開
    可議之處，非可維持，應與所定執行刑部份一併撤銷改判。
    爰審酌被告素行不佳，為謀求私利，從事販賣及轉讓毒品，
    令買受或受讓毒品者沉迷於毒癮，無法自拔，輕則戕害個人
    身心，重則因缺錢買毒而引發各式犯罪，實為多種犯罪之源
    頭，對國家、社會、個人之傷害可謂至深且鉅，暨考量依目
    前證據調查結果顯示被告販賣數量、次數、所得款項非鉅，
    犯後已坦認全部犯行，暨其生活狀況、智識程度、犯罪手段
    等一切情況，爰分別量處如主文第二項所示之刑，並與上訴
    駁回部份依修正施行前刑法第五十一條第一項第五款定應執
    行之刑。
十一、沒收部分：
（一）末按毒品危害防制條例第十九條第一項規定，犯販賣毒品
      罪者，其供犯罪所用之物，應予沒收。惟仍須以該物屬於
      犯人者為限，始得沒收之（最高法院九十三年度臺上字第
      五三三六號）。附表編號十二所示電子磅秤一台、編號十
      三所示研磨機一具，為被告秤別毒品之重量以為分裝及交
      付毒品所用之物；編號十四所示之行動電話均用以供購買
      者聯絡購買海洛因、安非他命所用之工具；另附表編號六
      所示夾鍊袋四十六個，為被告預備供包裝第一、二級毒品
      販賣之物等，已據被告供述明白（見本院卷第一六○頁）
      ，上開電子磅秤、研磨機、行動電話應依毒品危害防制條
      例第十九條第一項規定沒收，且既經扣案，亦無不能沒收
      應追徵其價額之問題，附此敘明；至夾鍊袋部分則依刑法
      第三十八條第一項第二款宣告沒收。
（二）第查被告販賣第一級毒品海洛因予證人詹麗文所得一千元
      ，販賣第二級毒品安非他命予證人乙○○、莊慕華所得為
      四千五百元，販毒所得金額合計五千五百元，已詳如前述
      ，此項販毒所得雖未據扣案，但仍應依毒品危害防制條例
      第十九條第一項宣告沒收，如全部或一部不能沒收時，以
      其財產抵償之。
（三）至扣案如附表所示其餘物品，其中編號一至十一部分（除
      編號六夾鍊袋外）業因被告另涉施用毒品案件，經原審以
      九十四年度訴字第一四一○號判決諭知沒收銷燬或沒收，
      提起上訴後，經本院以九十五年度上訴字第二九七號判決
      駁回上訴確定，並業於九十五年六月十六日送執行，此有
      判決書及臺灣高等法院被告全國前案紀錄表各一件在卷可
      稽，因此，編號一至十一部分（除編號六夾鍊袋外）業已
      執行完畢而不復存在，且與本件無關，故不另為沒收銷燬
      或沒收之諭知，附此敘明。
據上論斷，應依刑事訴訟法第三百六十八條、第三百六十九條第
一項前段、第三百六十四條、第二百九十九條第一項前段，毒品
危害防制條例第四條第一項、第二項、第八條第二項、第十九條
第一項前段，刑法第十一條、第二條第一項前段、第五十九條、
第五十六條（修正前）、第四十七條、第五十一條第五款、第九
款（修正前）、第三十八條第一項第二款，判決如主文。
本案經檢察官劉欽銘到庭執行職務。
中　　華　　民　　國　　96　　年　　2 　　月　　8 　　日
                  刑事第一庭    審判長法　官  黃崑宗
                                      法　官  蔡長林
                                      法　官  夏金郎
以上正本證明與原本無異。
如不服本判決，應於收受本判決後十日內向本院提出上訴書狀。
其未敘述上訴理由者並得於提起上訴後十日內向本院補提理由書
狀（均須按他造當事人之人數附繕本）「切勿逕送上級法院」。
　　　　　　　　　　　　　　　　　 　 書記官  劉岳文
中　　華　　民　　國　　96　　年　　2 　　月　　12　　日
附表：
┌──┬─────────┬──┬──────────┐
│編號│   扣案物品       │數量│備  註              │
├──┼─────────┼──┼──────────┤
│一  │第一級毒品海洛因  │壹包│因被告涉犯施用毒品違│
│    │（淨重零點壹公克）│    │反毒品危害防制條例案│
│    │                  │    │件，經本院94年度訴字│
│    │                  │    │第1410號判決諭知沒收│
│    │                  │    │銷燬，本案不另沒收銷│
│    │                  │    │燬之諭知。          │
├──┼─────────┼──┼──────────┤
│二  │第二級毒品安非他命│壹包│同上                │
│    │（淨重零點肆公  │    │                    │
│    │克）              │    │                    │
├──┼─────────┼──┼──────────┤
│三  │葡萄糖            │貳包│同上業已判決諭知沒收│
│    │                  │    │，本案不另為沒收之諭│
│    │                  │    │知。                │
├──┼─────────┼──┼──────────┤
│四  │削尖吸管          │壹支│同上                │
├──┼─────────┼──┼──────────┤
│五  │分裝勺            │壹支│同上                │
├──┼─────────┼──┼──────────┤
│六  │夾鍊袋            │肆拾│非犯前開案件所用之物│
│    │                  │陸個│，故前開案件並未諭知│
│    │                  │    │沒收。              │
├──┼─────────┼──┼──────────┤
│七  │止血帶            │壹條│同上業已判決諭知沒收│
│    │                  │    │，本案不另為沒收之諭│
│    │                  │    │知。                │
├──┼─────────┼──┼──────────┤
│八  │削尖吸管          │貳支│同上                │
├──┼─────────┼──┼──────────┤
│九  │用過的第二級毒品安│貳個│同上                │
│    │非他命包裝袋      │    │                    │
├──┼─────────┼──┼──────────┤
│十  │安非他命吸食器    │壹具│同上                │
├──┼─────────┼──┼──────────┤
│十一│玻璃管            │貳支│同上                │
├──┼─────────┼──┼──────────┤
│十二│電子磅秤          │壹臺│非犯前開案件所用之物│
│    │                  │    │，故前開案件並未諭知│
│    │                  │    │沒收。              │
├──┼─────────┼──┼──────────┤
│十三│研磨機            │壹具│同上                │
├──┼─────────┼──┼──────────┤
│十四│行動電話（序號    │肆支│同上                │
│    │000000000000000、 │    │                    │
│    │000000000000000、 │    │                    │
│    │000000000000000、 │    │                    │
│    │000000000000000， │    │                    │
│    │內含0000000000號、│    │                    │
│    │0000000000號行動電│    │                    │
│    │話SIM卡）         │    │                    │
└──┴─────────┴──┴──────────┘
附錄本案論罪科刑條文：
毒品危害防制條例第4條
製造、運輸、販賣第一級毒品者，處死刑或無期徒刑；處無期徒
刑者，得併科新臺幣 1 千萬元以下罰金。
製造、運輸、販賣第二級毒品者，處無期徒刑或 7 年以上有期徒
刑，得併科新臺幣 7 百萬元以下罰金。
製造、運輸、販賣第三級毒品者，處 5 年以上有期徒刑，得併科
新臺幣 5 百萬元以下罰金。
製造、運輸、販賣第四級毒品者，處 3 年以上 10 年以下有期徒
刑，得併科新臺幣 3 百萬元以下罰金。
製造、運輸、販賣專供製造或施用毒品之器具者，處 1 年以上 7
年以下有期徒刑，得併科新臺幣 1 百萬元以下罰金。
前五項之未遂犯罰之。
